臺灣桃園地方法院刑事判決　　　　　　　100年度訴字第980號
公　訴　人　臺灣桃園地方法院檢察署檢察官
被　　　告　楊華河
　　　　　　江秀珍
上列被告因偽造文書等案件，經檢察官提起公訴（100 年度偵字
第22950 號），嗣於本院準備程序中，被告就被訴事實為有罪之
陳述，經本院告知簡式審判程序之旨，並聽取被告與公訴人之意
見後，合議庭裁定由受命法官獨任進行簡式審判程序，本院判決
如下：
    主  文
楊華河共同犯行使偽造公文書罪，處有期徒刑壹年壹月，扣案如
附表編號一、七、十一所示之物沒收；又共同犯行使偽造特種文
書罪，處有期徒刑參月，扣案如附表編號五、九所示之物沒收。
應執行刑有期徒刑壹年貳月，扣案如附表編號一、五、七、九、
十一所示之物沒收。緩刑貳年。
江秀珍共同犯行使偽造公文書罪，處有期徒刑壹年壹月，扣案如
附表編號二、八、十二所示之物沒收；又共同犯行使偽造特種文
書罪，處有期徒刑參月，扣案如附表編號六、十所示之物沒收。
應執行刑有期徒刑壹年貳月，扣案如附表編號二、六、八、十、
十二所示之物沒收。緩刑貳年。
    事實及理由
一本件犯罪事實及證據，除下列之補充、更正外，餘均引用檢察
  官起訴書之記載（如附件）：
(一)起訴書犯罪事實一第17行應補充：「（該偽照中華民國護照及
  新加坡護照之行為均係在中華民國領域外所犯，復非屬刑法第
  5 條至第8 條所定我國對於中華民國領域外所列舉犯罪類型或
  特定條件有審判權之範疇，又新加坡護照亦非我國公文書，自
  非刑法第214 條所示公文書）」。
(二)起訴書犯罪事實一第22行應補充：「分別持用自身大陸護照及
  前開偽造之中華民國護照在曼谷機場辦理登機手續而向航空公
  司人員行使前開偽造之中華民國護照內之偽造中華民國出境章
  戳，再持自身大陸護照供查驗出境，隨即搭乘中華航空CI834
  號班機至臺灣桃園國際機場轉機」。
二本件被告楊華河、江秀珍所犯係死刑、無期徒刑、最輕本刑為
  三年以上有期徒刑以外之罪，其於準備程序中就被訴事實為有
  罪之陳述，經本院告知簡式審判程序之旨，並聽取公訴人及被
  告意見後，合議庭裁定由受命法官獨任進行簡式審判程序，合
  先敘明。
三按偽刻之機場出境、入境印戳，雖非表示公務機關或機關長官
  資格，而非刑法第218 條所稱公印，但該印戳加蓋於護照簽證
  欄上，既表示持有該護照之人為合法出境或入境者，即與刑法
  第220 條所稱足以表示其用意之證明者相當，係屬於偽造刑法
  第220 條以文書論之準公文書，此有最高法院91年度台上字第
  7144號、83年度台上字第6270號判決意旨可資參照。核被告楊
  華河、江秀珍所為均係犯刑法第216 條、第220 條第1 項、第
  211 條、第212 條之行使偽造公文書罪及行使偽造特種文書罪
  。被告楊華河、江秀珍分別與如事實欄所示真實姓名、年籍不
  詳之成年男子就上開行使偽造準公文書及行使偽造特種文書犯
  行間，有犯意聯絡及行為分擔，為共同正犯。被告楊華河、江
  秀珍偽造準公文書之低度行為，已為行使高度行為所吸收，不
  另論罪。被告楊華河、江秀珍所犯行使偽造公文書、特種文書
  罪，犯意各別，行為互殊，應予分論併罰。起訴書雖未引用行
  使偽造公文書罪之相關條文，惟於事實欄已記載此部分犯罪事
  實，且經蒞庭公訴檢察官當庭補充，依檢察一體原則，此部分
  本院自無庸變更起訴法條。爰審酌被告楊華河、江秀珍為求得
  以經由臺灣地區轉境美國謀生，鋌而走險，持其上蓋有冒刻之
  臺灣桃園國際機場入出境章戳之偽造中華民國護照、偽造之新
  加坡護照及登機證加以行使，破壞我國政府對於國境安全之維
  護，所為實非可取，惟念及被告楊華河、江秀珍為警查獲後，
  均能坦承犯行，態度尚可，暨渠等犯罪動機、目的、手段、品
  性、智識程度、生活狀況等一切情況，分別量處如主文所示之
  刑，並分別定其應執行之刑。
四又附表編號1 、2 所示之偽造章戳、附表編號5 、6 所示之偽
  造新加坡護照及附表編號7 、8 、9 、10、11、12所示之登機
  證，分屬被告楊華河、江秀珍所有，且係供犯本件行使偽造準
  公文書及行使偽造特種文書之罪所用，爰依刑法第38條第1 項
  第2 款規定，分別於宣告被告2 人罪刑項下予以宣告沒收。至
  本件據以蓋用如附表編號1 、2 所示偽造章戳之偽造戳章，依
  前開最高法院判決意旨，並非刑法第218 條規定之偽造公印，
  自非屬刑法第219 條所稱之偽造印章，而依被告楊華河、江秀
  珍之供述，其屬共犯所有供其等犯本件之罪所用之物，本院復
  考量上開戳章並未扣案，亦未見在我國臺灣地區流通使用，衡
  諸執行之實際，並諒被告楊華河、江秀珍無再以之犯罪之可能
  ，認無沒收之必要，併予敘明。另如附表編號3 、4 之偽造中
  華民國護照，因本院就被告偽造楊華河、江秀珍偽造中華民國
  護照之行為並無審判權（詳如下述），爰均不為沒收之宣告。
五公訴意旨另以被告楊華河、江秀珍尚犯有護照條例第24條第1
  項之偽造護照罪嫌等語，惟查，被告楊華河、江秀珍均供稱不
  知該護照是何處偽造，其等所持有之上開偽造護照皆係人蛇集
  團所交付等語（見本院100 年度訴字第980 號第59頁），復無
  證據證明係於中華民國領域內或大陸地區偽造，亦非刑法第5
  條所規定之罪，且其法定最重本刑為5 年以下有期徒刑，亦非
  刑法第7 條所規定最輕本刑3 年以上有期徒刑之罪，是本院自
  無審判權，惟公訴意旨認此部分與前開有罪部分有裁判上一罪
  之關係，爰不另為不受理之諭知。
六本院另查被告楊華河、江秀珍均為中國大陸地區人民，於臺灣
  地區未曾犯罪受有期徒刑以上刑之宣告，有本院被告全國前案
  紀錄表可稽，本院諒其等學歷不高，家庭環境亦非優渥，且係
  為求謀生，始為本件犯行，其等經此偵、審程序及科刑教訓後
  ，應知警惕，當無再犯之虞，本院因認對其等所宣告之刑，以
  暫不執行為適當，爰依刑法第74條第1 項第1 款規定，各併予
  宣告緩刑2 年，以勵自新，並使入出國及移民署，得據臺灣地
  區與大陸地區人民關係條例第18條第7 項、大陸地區人民及香
  港澳門居民強制出境處理辦法第4 條第2 項規定，速予執行強
  制出境。
據上論斷，應依刑事訴訟法第273 條之1 第1 項、第284 條之1、
第299 條第1 項前段、第310 條之2 、第454 條第2 項，刑法第
216 條、第220 條第1 項、第211 條、第212 條、第28條、第38
條第1 項第2 款、第51條第5 款、第74條第1 項第1 款，刑法施
行法第1 條之1第1 項、第2 項前段，判決如主文。
本案經檢察官陳睿明到庭執行職務。
中    華    民    國   100    年    12    月     2     日
                  刑事第十四庭法  官  張永輝
以上正本證明與原本無異。
如不服本判決應於收受判決後10日內向本院提出上訴書狀，並應
敘述具體理由。其未敘述上訴理由者，應於上訴期間屆滿後20日
內向本院補提理由書( 均須按他造當事人之人數附繕本) 「切勿
逕送上級法院」。
                              書記官  張良煜
中    華    民    國   100    年    12    月    2     日
【附表】
┌──┬────────────────────────┬───┐
│編號│名                                           稱 │數 量 │
├──┼────────────────────────┼───┤
│ 1  │扣案之偽造名義人「林忠官」第000000000 號中華民國│ 2枚  │
│    │護照內頁上之偽造「中華民國ROC IMMIGRATION       │      │
│    │AUG20.20 11 DEPARTED出境（174 ）TAIPEI（174 ）之│      │
│    │出境章戳、偽造「中華民國ROC IMMIGRATION         │      │
│    │OCT02.2010DEPART ED 出境（049 ）TAIPEI（049 ）之│      │
│    │出境章戳。                                      │      │
├──┼────────────────────────┼───┤
│ 2  │扣案之偽造名義人「謝美珠」第000000000 號中華民國│ 1枚  │
│    │護照內頁上之偽造「中華民國ROC IMMIGRATION       │      │
│    │AUG20.20 11 DEPARTED出境（174 ）TAIPEI（174 ）之│      │
│    │出境章戳。                                      │      │
├──┼────────────────────────┼───┤
│ 3  │扣案之偽造第000000000 號中華民國護照（名義人「林│ 1本  │
│    │忠官」）                                        │      │
├──┼────────────────────────┼───┤
│ 4  │扣案之偽造第000000000 號中華民國護照（名義人「謝│ 1本  │
│    │美珠」）                                        │      │
├──┼────────────────────────┼───┤
│ 5  │扣案之偽造第S0000000B 號新加坡國護照（名義人「  │ 1本  │
│    │LIM TIONG GUAN」）                              │      │
├──┼────────────────────────┼───┤
│ 6  │扣案之偽造第E0000000A 號新加坡國護照（名義人「  │ 1本  │
│    │SEAH MUI CHEO 」）                              │      │
├──┼────────────────────────┼───┤
│ 7  │扣案之中華航空股份有限公司2011年8 月29日中華航空│ 1張  │
│    │股份有限公司編號CI834 班機署名LIM TIONG GUAN之登│      │
│    │機證。                                          │      │
├──┼────────────────────────┼───┤
│ 8  │扣案之中華航空股份有限公司2011年8 月29日中華航空│ 1張  │
│    │股份有限公司編號CI834 班機署名SEAH MUI CHEO 之登│      │
│    │機證。                                          │      │
├──┼────────────────────────┼───┤
│ 9  │扣案之長榮航空股份有限公司2011年8 月29日長榮航空│ 1張  │
│    │股份有限公司編號BR012 班機署名LIM TIONG GUAN之登│      │
│    │機證。                                          │      │
├──┼────────────────────────┼───┤
│ 10 │扣案之長榮航空股份有限公司2011年8 月29日長榮航空│ 1張  │
│    │股份有限公司編號BR012 班機署名SEAH MUI CHEO 之登│      │
│    │機證。                                          │      │
├──┼────────────────────────┼───┤
│ 11 │扣案之泰國航空股份有限公司2011年8 月29日泰國航空│ 1張  │
│    │股份有限公司編號TG668 班機署名YANG HUAHE之登機證│      │
│    │。                                              │      │
├──┼────────────────────────┼───┤
│ 12 │扣案之泰國航空股份有限公司2011年8 月29日泰國航空│ 1張  │
│    │股份有限公司編號TG668 班機署名JIANG XIUZHEN 之登│      │
│    │機證。                                          │      │
└──┴────────────────────────┴───┘
【附錄論罪科刑法條】
刑法第216 條、第220 條第1 項、第211 條、第212條。
中華民國刑法第216 條（行使偽造變造或登載不實之文書罪）
行使第210 條至第215 條之文書者，依偽造、變造文書或登載不
實事項或使登載不實事項之規定處斷。
中華民國刑法第220 條（準文書）
在紙上或物品上之文字、符號、圖畫、照像，依習慣或特約，足
以為表示其用意之證明者，關於本章及本章以外各罪，以文書論
。
中華民國刑法第211 條（偽造變造公文書罪）
偽造、變造公文書，足以生損害於公眾或他人者，處1 年以上7
年以下有期徒刑。
中華民國刑法第212 條（偽造變造特種文書罪）
偽造、變造護照、旅券、免許證、特許證及關於品行、能力服務
或其他相類之證書、介紹書，足以生損害於公眾或他人者，處1
年以下有期徒刑、拘役或3 百元以下罰金。